【裁判字號】    95,交聲,441
【裁判日期】    950712
【裁判案由】    聲明異議
【裁判全文】
臺灣高雄地方法院交通事件裁定         95年度交聲字第441號
原處分機關  高雄市政府
異  議  人
即受處分人  甲○
上列受處分人因違反道路交通管理處罰條例案件，對於高雄市政
府95年6 月15日所為之處分（原處分案號：高市府交裁字第裁32
-B00000000 號）聲明異議，本院裁定如下：
    主  文
原處分關於裁處新臺幣肆萬玖仟伍佰元罰鍰之部分撤銷。
其他異議駁回。
    理  由
一、聲明異議意旨略以：異議人甲○固於民國95年5 月11日夜間
    0 時25分許，駕駛車牌號碼YH-6597 號自用小貨車，沿高雄
    市○○路由南往北行駛，且斯時並經測得血液所含酒精成分
    為123 mg/dl （換算為呼氣所含酒精成分，約每公升0.615
    毫克），而為警查獲。惟承辦員警既以異議人經換算呼氣所
    含酒精成分業逾每公升0.55毫克，顯已涉犯刑法第185 條之
    3 服用酒類致不能安全駕駛動力交通工具而駕駛罪嫌為由，
    於同日將異議人解送臺灣高雄地方法院檢察署偵辦，依行政
    罰法第26條第1 項所定之「一事不二罰」原則，自不得再就
    同一酒後駕車行為，重複對異議人處以行政罰，詎承辦員警
    不察，竟猶仍開單舉發，致原處分機關據此裁處新臺幣（下
    同）4 萬9,500 元之罰鍰，並吊扣駕駛執照12個月，顯然有
    所違誤，爰依法聲明異議云云。
二、按汽車駕駛人，駕駛汽車經測試檢定酒精濃度超過規定標準
    者，處新臺幣1 萬5,000 元以上6 萬元以下罰鍰，並當場移
    置保管該汽車及吊扣其駕駛執照1 年；道路交通管理處罰條
    例第35條第1 項第1 款固定有明文。惟「一事不二罰原則」
    為法治國家之基本原則，意指國家之權力行使應受限制，任
    何人不能因為其單一之行為，受到國家機關重複之處罰。其
    中，所謂之「一事」，乃係指單一之義務違反行為；另所謂
    之「二罰」，則係「目的」、「種類」均相同之處罰，依前
    開意旨，在刑罰（狹義，未兼及保安處分）與行政秩序罰競
    合之情形，刑罰吸收行政秩序罰之罰鍰處分（蓋二者之目的
    ，俱係對行為人違反禁止或誡命規範之應報，而刑罰中之「
    罰金」與行政秩序罰之「罰鍰」，二者均屬對行為人施以之
    財產罰，種類相同固不待言，然屬刑罰最輕本刑之「罰金」
    ，既已得吸收「罰鍰」，則其他種類之本刑，更當然得以吸
    收「罰鍰」，也屬至明之理），而罰鍰以外之行政秩序罰，
    因另有其他管制目的，自非不可與刑罰併存，此亦行政罰法
    第26條第1 項之所由設也，均合先敘明。
三、經查：
(一)異議人於95年5 月11日夜間0 時25分許，駕駛自用小貨車行
    經高雄市○○路之際，經測得血液所含酒精成分為123mg/dl
    （換算為呼氣所含酒精成分，約每公升0.615 毫克），致遭
    警以異議人顯已涉犯刑法第185 條之3 服用酒類致不能安全
    駕駛動力交通工具而駕駛罪嫌為由，解送臺灣高雄地方法院
    檢察署檢察官偵辦等情，為異議人所不爭執，且有高雄市政
    府警察局高市交警字第B00000000 號舉發違反道路交通管理
    事件通知單、高雄市政府高市府交裁字第裁32-B00000000號
    違反道路交通管理事件裁決書、高雄市政府警察局鼓山分局
    刑事案件移送書、臺灣高雄地方法院檢察署95年度偵字第13
    488 號違背安全駕駛案件刑事傳票等件在卷可稽，自足認定
    。
(二)異議人單一酒後駕車之義務違反行為，既遭移送予檢察官偵
    辦，異議人即有遭受刑罰處分之虞（縱日後遭不起訴處分或
    無罪、免訴、不受理判決確定，也可再依行政罰26條第2 項
    規定課以罰鍰），則依前開關於刑罰吸收之罰鍰處分之所述
    ，及行政罰法第26條第1 項規定，原處分機關自不得就同一
    行為，再行重複裁處罰鍰至明，原處分機關卻猶仍裁處異議
    人4 萬9,500 元之罰鍰，自有違誤，異議人以此部分之行政
    處分業已違反行政罰法第26條第1 項規定及「一事不二罰原
    則」為由，聲明異議，係屬有據，本院爰依法將此部分予以
    撤銷，而諭知如主文第1 項所示。又因異議人仍應受吊扣駕
    駛執照12月之行政處分（理由詳下述），是以本院就此部分
    ，不另諭知異議人不罰，以避免誤認；至道路交通管理處罰
    條例條為因應行政罰法第26條第1 項規定，而於該條例第10
    條所為之修正，雖自95年7 月1 日方開始施行，惟「一事不
    二罰原則」係屬法治國基本原則，業如前述，行政機關本應
    予遵行，不因法令修正在後，甚或別有相異規定而有別，均
    併指明。
(三)另就吊扣駕駛執照部分（及承辦員警當場依道路交通管理處
    罰條例第35條第1 項第1 款規定，當場所為之移置保管該汽
    車之即時強制處分部分），此部分之裁處，乃意在禁止行為
    人「日後」接（繼）酒醉駕車，與刑罰、行政秩序法之罰鍰
    處分，在性質上係屬對行為人「先前」違反禁止規範行為之
    應報，有所不同。吊扣駕駛執照之裁處既別有管制目的，揆
    諸首開說明，自得與刑罰、行政秩序法之罰鍰處分併存，異
    議人謂此部分亦係違反「一事不二罰原則」而予聲明異議，
    顯屬無據，應予駁回，爰就此部分諭知如主文第2 項所示。
四、綜上所述，原處分關於裁處異議人4 萬9,500 元罰鍰之部分
    ，已違反「一事不二罰原則」，本院爰依異議人之請求，將
    此部分之裁處撤銷；至就吊扣駕駛執照之裁處，因別有管制
    目的存在而尚無違誤，故異議人此部分之聲明異議，乃屬無
    據，自應予駁回。
據上論斷，應依道路交通案件處理辦法第19條、第20條，裁定如
主文。
中    華    民    國    95    年    7     月    12    日
                  交通法庭  法  官  莊珮吟
以上正本證明與原本無異。
如不服本裁定，應於送達後5日內，向本院提出抗告狀。
中    華    民    國    95    年    7     月    12    日
                            書記官  蔡妮君


司法院資訊處製作；財團法人民間司法改革基金會備份。
